【裁判字號】    97,上易,185
【裁判日期】    970130
【裁判案由】    毒品危害防制條例
【裁判全文】
臺灣高等法院臺中分院刑事判決         97年度上易字第185號
上  訴  人
即  被  告  甲○○
                    （另案於臺灣台中看守所羈押中）
上列上訴人因毒品危害防制條例案件，不服臺灣臺中地方法院96
年度易字第1269號、第5312號中華民國96年12月4日第一審判決
（起訴案號：臺灣臺中地方法院檢察署96年度毒偵字第996號、
96年度蒞追字第14號 ），提起上訴，本院判決如下：
    主  文
上訴駁回。
    理  由
一、按協商判決，除有刑事訴訟法第455條之4第1項第1款於訊問
    程序終結前，撤銷合意或撤回協商聲請者；第2款被告協商
    之意思非出於自由意志者；第4款被告所犯之罪非第455條之
    2第1項所定得以聲請協商判決者；第6款被告有其他較重之
    裁判上一罪之犯罪事實者 ；第7款法院認應諭知免刑或免訴
    、不受理者。或協商判決違反同條第2項「法院應於協商合
    意範圍內為判決；法院為協商判決所科之刑，以宣告緩刑或
    二年以下有期徒刑、拘役或罰金刑為限」之規定者，不得上
    訴，刑事訴訟法第455條之10第1項定有明文。又同法第367
    條前段：「第二審法院認為上訴有第362條前段之情形者，
    應以判決駁回之」、同法第372條規定：「第367條之判決上
    訴時，第二審法院認其為無理由而駁回上訴，或認為有理由
    而發回該案件之判決，得不經言詞辯論為之」，此程序依同
    法第455條之11第1項規定對於協商判決之上訴準用之。
二、上訴人即被告甲○○（下稱被告）上訴意旨略以：伊係承認
    96年6月28日晚上7點30分，在台中市○區○○○街72號施用
    甲基安非他命，惟原審判決卻認定伊於96年6月26日晚上7點
    ，在不詳地點，施用甲基安非他命；在沒有經過任何驗尿及
    偵訊過程，卻認定伊於96年6月26日晚上7點有施用安非他命
    ，尚有違誤；況施用毒品具有成癮性，伊多次施用甲基安非
    他命之犯行，在法律評價上應屬實質上一罪，原審判決有可
    議之處云云。
三、查被告固不服原判決而提起上訴，惟查被告因違反毒品危害
    防制條例案件，經檢察官提起公訴，於第一審準備程序進行
    中，檢察官因被告認罪而請求於審判外進行協商，乃於言詞
    辯論終結前，經原審法院同意，就被告願受科刑之範圍事項
    於審判外進行協商，經當事人雙方合意，由檢察官聲請原審
    法院改依協商程序而為判決，協商中被告表示所願受科之刑
    為施用第二級毒品罪共5次，每次各處有期徒刑6月、6月、6
    月、6月、6月，前3次施用第二級毒品罪均各減為有期徒刑3
    月，定執行刑為有期徒刑1年5月，已逾有期徒刑6月，且因
    未受緩刑宣告，被告未選任辯護人，原審法院乃依同法第
    455條之5第1項規定指定公設辯護人為辯護人以協助進行協
    商，並在協商合意範圍內為判決，有原審準備程序筆錄可參
    ，經核於法並無不合。
四、本件檢察官起訴被告分別於：(1)95年11月3日凌晨2時30分許
    回溯96小時內之某時，在不詳處所；(2)95年12月31日晚間6
    時許，在台中市○區○○路1段121號18樓之10；(3)96年1月5
    日晚間6時許，在不詳處所；(4)96年6月26日晚間7時許，在
    台中市○○○街朋友住處；(5)96年6月28日晚間5時至6時許，
    在台中市○區○○○街72號，各施用甲基安非他命1次，合
    計共施用5次，亦即被告於96年6月26日晚間7時許，在台中
    市○○○街朋友住處，施用甲基安非他命之犯行，本即在檢
    察官起訴之範圍內，並非如被告所稱，有將被告於96年6月
    28 日晚上7點30分，在台中市○區○○○街72號施用甲基安
    非他命之犯行，誤植為96年6月26日晚上7點，在不詳地點，
    施用安非他命之情事；且原審判決亦是在檢察官起訴之前開
    5 罪範圍內，經被告、檢察官同意後，共同與指定之公設辯
    護人達成協商程序，而原審判決亦以該協商程序之內容為判
    決，並無被告所辯誤植犯罪事實之情形。
五、另刑法第56條連續犯之規定業於94年1月7日修正公布刪除，
    並於95年7月1日施行，而依新法對於上開反覆實施犯罪模式
    之對應處置，除合於「接續犯」或「包括一罪」之情形外，
    則僅能依數罪併罰之規定個別處斷。至「集合犯」係依一般
    社會通念，特定犯罪行為具有反覆實施之特性，立法者於制
    定刑罰法律之初，亦已認知該種行為類型之反覆性，而有意
    藉由法條中客觀構成要件之行為要素，涵括上開具有反覆實
    施特性之數個犯罪行為，仍僅接受一次刑法之評價為已足；
    然施用毒品犯罪，或為零星偶一之施用，或長期不間斷的反
    覆施用，均有其可能性，是自難認立法者於制定刑罰法律之
    初，已認知施用毒品行為必屬具反覆性之犯罪，且有意藉由
    法條中客觀構成要件之行為要素，涵括上開具有反覆實施特
    性之數個犯罪行為。本次刑法修正既依據「刑罰公平原則之
    考量，刪除有關連續犯之規定，並將含有連續犯性質之常業
    犯一併全數刪除（參見刑法修正草案總說明），則再以集合
    犯之概念評價多數施用毒品之行為，即有不當，因此，多次
    施用毒品犯罪之行為，當無論以「集合犯」之餘地，此時則
    應回歸一般刑法上行為單、複數之認定，而分別予論罪科刑
    ，較稱妥適。即最高法院96年第9次刑事庭會議決議亦認：
    依刑法第56條修正理由之說明，謂「對繼續犯同一罪名之罪
    者，均適用連續犯之規定論處，不無鼓勵犯罪之嫌，亦使國
    家刑罰權之行使發生不合理之現象。」「基於連續犯原為數
    罪之本質及刑罰公平原則之考量，爰刪除有關連續犯之規定
    」等語，即係將本應各自獨立評價之數罪，回歸本來就應賦
    予複數法律效果之原貌。因此，就刑法修正施行後多次施用
    毒品之犯行，採一罪一罰，始符合立法本旨。於刑法修正施
    行前連續施用毒品部分，應依刑法第2條第1項之規定，適用
    修正前連續犯之規定論以一罪；刑法修正施行後之多次施用
    犯行，除符合接續犯之要件外，則應一罪一罰，再就刑法修
    正施行後之數罪，與修正前依連續犯規定所論之一罪，數罪
    併罰，合併定其應執行之刑等語。本件原審認定被告施用第
    二級毒品之時間均在95年7月1日以後，依上開說明自應為一
    罪一罰，難認被告該5次施用甲基安非他命之犯行，有接續
    犯或集合犯之實質上一罪關係。被告上訴意旨認應依實質上
    一罪評價其該5次施用甲基安非他命之犯行之見解，則為本
    院所不採。乃原審依一罪一罰之原則，認定被告之罪刑，於
    法尚無不合。
六、綜上說明，本件被告上訴所執之理由，於法尚非的論，且
    本件亦無刑事訴訟法第455條之4其他各款所列情形，揆諸上
    揭理由，依法不得上訴，被告上訴為不合法，應予駁回，並
    不經言詞辯論逕行判決之。
據上論斷，應依刑事訴訟法第455條之11第1項、第367條前段 、
第372條，判決如主文。
中    華    民    國    97    年    1   月  30    日
            刑事第十一庭  審判長法  官  陳  朱  貴
                                法  官  胡  文  傑
                                法  官  何  志  通
上列正本證明與原本無異。
不得上訴。
                                書記官  高  麗  淇
中    華    民    國    97    年    1    月     30   日


司法院資訊處製作；財團法人民間司法改革基金會備份。
